【裁判字號】    94,訴,395
【裁判日期】    950302
【裁判案由】    偽造有價證券等
【裁判全文】
臺灣基隆地方法院刑事判決               94年度訴字第395號
公  訴  人  臺灣基隆地方法院檢察署檢察官
被      告  辛○○
義務辯護人  許智勝律師
被      告  壬○○
選任辯護人  馬金生律師
上列被告因偽造有價證券等案件，經檢察官提起公訴（93年度偵
字第3811號、94年度偵字第872號、第1284號），及移送併辦（
94年度偵字第2219號），暨蒞庭檢察官當庭併辦（被告詐欺取得
附表二編號2、3、4、5之支票部分），本院判決如下：
    主  文
辛○○連續意圖為自己不法之所有，以詐術使人將本人之物交付
，處有期徒刑拾月。
壬○○連續意圖供行使之用，而偽造有價券，處有期徒刑肆年。
如附表一編號2、3、附表二編號1、附表三所示之偽造支票肆紙
，均沒收。
    事  實
一、辛○○係址設基隆巿中山三路153巷29號「泰祥重機械有限
    公司」（下稱泰祥公司，負責人為己○○）、基隆巿安樂路
    一段65號1樓「欣安益實業有限公司」（下稱欣安益公司，
    負責人為庚○○，其為己○○之女兒）兩家公司之會計，係
    以為泰祥公司及欣安益公司處理財務為業務之人。緣辛○○
    自民國92年12月間起，陸續向壬○○借款10餘次，總計達新
    台幣（下同）5、6百萬元，雖持續有借有還，然自93年2月
    間起，無法按壬○○要求之數額、利息、時間返還借款，壬○○即要求辛○○交付他人支票並由辛○○開立本票以為借
    款擔保，待償還借款後始返還支票。
(一)、詎辛○○因無法按期清償向壬○○所支借之款項，亦無法交
    付壬○○足夠之客票以為借款之擔保，竟意圖為自己不法之
    所有之概括犯意及業務登載不實之犯意：
    １、於93年2月間，向欣安益公司負責人庚○○佯稱：「需
        開立支票給付廠商貨款」使庚○○陷於錯誤而交付欣安
        益公司之公司大小章及華南商業銀行基隆港口分行、帳
        號000000000號、票號分別為NC0000000、0000000號之
        空白支票2紙，辛○○為取信庚○○，在業務上所製作
        之NC0000000號支票存根上不實填寫給付對象「富邦」
        、發票日93年2月5日、金額24550元，足以生損害於欣
        安益公司。
    ２、辛○○另向泰祥公司負責人己○○謊稱開錯支票，需另
        行開立新支票，使己○○陷於錯誤而交付泰祥公司之公
        司大小章及萬泰商業銀行總行營業部、帳號000000000
        號、票號AP0000000號、AP0000000、AP0000000、AP000
        0000、AP0000000號之空白支票5紙，辛○○為取信己○○，在業務上所製作之AP0000000、AP0000000號支票存
        根上不實填寫（95年8月7日、110,002、45萬、作廢）
        ，均足以生損害於欣安益公司。
    ３、辛○○於93年3月14日或15日許，在基隆市○○區○○
        路51號楊佩倚所營貝狄服飾店內，向楊佩倚佯稱需二萬
        餘元支付新光人壽保險股份有限公司投保保險之保費（
        年費），使楊佩倚在向基隆市第二信用合作社所開立第
        066200號帳戶，票號為RR0000000號之支票一紙上蓋妥
        楊佩倚之私章後交付予辛○○，詎辛○○取得上開支票
        同日，即在基隆市○○區○○路181號附近壬○○所駕
        駛自用小客車車上，向壬○○調借現金150萬元，由辛○○交付上開空白支票予壬○○充為借款質押。
     辛○○取得欣安益公司前揭空白支票2紙及泰祥公司前揭5
     紙空白支票後，基於盜用印章之概括犯意，分別在該等空
     白支票之發票人欄位先後盜蓋欣安益公司、泰祥公司之大
     小章於其上，足生損害於該二公司及該二公司之代表人及
     票據交易之信用，再將該等空白支票7紙及上開自楊佩倚處
     取得之空白支票1紙全部交與壬○○。
二、壬○○明知辛○○僅為泰祥公司、欣安益公司之會計，又明
    知辛○○將該二公司及發票人楊佩倚之上開空白支票交予其
    之用意係在擔保其借貸予辛○○之款項，不得在辛○○無力
    償還款項時任意在該等空白支票上填載金額、發票日期等票
    據應載事項完全後加以提示而違背該等空白支票僅用以擔保
    貸款之原意，再其明知其僅借貸予辛○○約5、6百萬元，詎
    因辛○○迄至93年5月已全然無法償付借款利息，壬○○即
    基於偽造有價證券之概括犯意，分別於93年5月間，在臺北
    縣永和市○○路○段59號10樓壬○○所經營之亞太資通整合
    服務股份有限公司（下稱亞太資通公司，該公司於93年10月
    11日始正式為公司登記）辦公室內及其餘不詳地點等處，或
    親自或委由不知情之楊淑芬或其他不詳之人，以如附表一編
    號2、3、附表二（附表二之部分僅限於編號1之支票）、附
    表三之「偽造有價證券型態」一欄所示之方式填載票據發票
    日期、受款人及金額（支票總金額遠過其貸放予辛○○之5
    、6百萬元）等必要記載事項完成後，由壬○○本人或委由
    不知情之女友楊淑芬向金融機構提示請求付款。（註：附表
    一編號1所示之NC0000000號面額120萬元之支票係欣安益公
    司負責人庚○○於92年12月間同意借票予辛○○，辛○○於
    93年1月間獲得庚○○之同意在其上填載120萬元及發票日期
    93年1月30日，辛○○嗣於93年5月間向壬○○借款120萬元
    ，而將該支票交予壬○○作為借款之擔保，詎因辛○○無法
    償付借款利息，壬○○將該支票交由楊淑芬向金融機構提示
    請求付款，壬○○該行為僅係對辛○○民事違約之問題。）
    嗣僅有附表一編號1所示之NC0000000號面額120萬元之支票
    因已獲庚○○之事先同意填載而由庚○○軋入足額款項，因
    而獲兌現付款，其餘AP0000000號面額65萬元之支票因存款
    不足未獲兌現，NC0000000號面額500萬元、NC0000000號面
    額2000萬元、RR0000000號面額300萬元之支票均因已掛失止
    付而未獲兌現（其餘支票目前下落不明）。
三、案經欣安益公司、泰祥公司代表人庚○○、己○○報告臺灣
    基隆地方法院檢察官偵查起訴及移送併辦。
    理  由
一、訊據被告辛○○對於上開事實均坦承不諱，被告壬○○固不
    否認其有自被告辛○○處收受附表一、附表二編號1、附表
    三之支票5紙，該等支票均係作為辛○○向伊借款之擔保票
    ，其亦承認係其或其之女友楊淑芬提示兌現該等支票，然矢
    口否認其有自被告辛○○處收受附表二編號2至5之支票，並
    辯稱：伊只有在附表二編號1之支票上填載金額及發票日期
    ，伊雖未取得泰祥公司同意即加以填載，然被告辛○○向伊
    說欣安益公司、泰祥公司均同意將該二公司之支票交給伊作
    抵押，且伊亦有請辛○○在附表二編號1之支票上背書，其
    他伊自被告辛○○處所收受之附表一、附表三之4紙支票都
    是辛○○交給伊的時候就已經填載完備，伊沒有偽造該等支
    票云云。惟查：
(一)、被告辛○○於偵訊、本院準備庭接受訊問及其於本院審理庭
    作證時詳細陳述其如何取得空白支票及將空白支票交予被告
    壬○○作為借款擔保、其向壬○○借款之始末如下：伊在向
    欣安益公司、泰祥公司、楊佩倚詐欺取得如附表一編號2、3
    、附表二、附表三之支票後，即先在其中如附表一編號2、3
    、附表二之支票上盜蓋欣安益公司、泰祥公司之大、小章，
    然後即將發票日、金額均空白之該等支票交予被告壬○○，
    作為向壬○○借款之擔保；如附表編號一之支票則係伊向欣
    安益公司負責人庚○○借來的，不是詐欺得來的，伊有向庚○○說伊是要將該支票用以償還借款，庚○○借票給伊時，
    票面之金額、日期都是空白的，僅有蓋好大小章，伊要將該
    支票拿出去週轉時才填載金額，然起初不是要將該支票交給
    被告壬○○，而是將支票交給第三人林忠良，伊交該支票給
    林忠良的時候才填好金額和日期，是要用以擔保伊向林忠良
    之借款120萬元，伊在填載金額時，有經庚○○同意伊填載
    120萬元，票期亦經庚○○同意填載，後來伊向壬○○借款
    償還林忠良120萬元，將該支票拿回來，再將該支票交予壬○○作向壬○○借款之擔保；伊並不知道被告壬○○會在上
    開空白支票上如何加以填載後，連同附表一編號1之支票加
    以提示兌現；伊大約自92年12月間開始向壬○○借款，伊第
    一次於92年12月間向壬○○借款，該次向壬○○借20萬元，
    月息為3分，第二次於93年1月間向壬○○借大約50萬元左右
    ，該次係十天一期，利率為3分，接下去從93年2月份至4月
    份伊就很頻繁並陸續向壬○○借錢，這期間大約借了10、11
    次，每次約借100 萬元至200萬元不等，這期間共借了約5、
    6百萬元，以借1百萬元為例，壬○○會先扣10至20萬元不等
    ，伊這期間的各筆借款借期都約壹個月；壬○○於93年5月
    中旬要求伊簽立約4至6張本票，面額共約1600萬元，然伊實
    際上之借款金額僅約為5、6百萬元，其餘皆為利息等語。
(二)、被告壬○○雖辯稱被告辛○○在交予伊如附表一編號2、3、
    附表三之面額為500萬、2000萬、300萬元之支票予伊時，該
    等支票上所有應記載事項均已記載完成云云，然觀諸卷附如
    附表一編號3之支票（即上開2000萬元之支票）票面上之記
    載（包括「楊淑芬」、「貳仟萬元整」等）之字跡實與該支
    票背及附表一編號1之支票（即上開120萬元之支票）票背之
    記載（即「楊淑芬」等相符），被告既承認本案支票票背記
    載「楊淑芬」均係其女友楊淑芬提示兌現時所加以記載，則
    附表一編號3之支票票面上之記載顯亦為楊淑芬所加以填載
    ，斷非被告辛○○加以填載；非惟如是，被告壬○○於本院
    95 年1月3日審理時以證人身份接受檢察官詰問時，先則證
    稱「（檢察官問：2000萬元這張支票是楊淑芬提示的，為何
    受款人也是楊淑芬，辛○○也有欠楊淑芬2000萬元？）辛○○沒有欠楊淑芬錢，是因為我請楊淑芬提示該張支票，所以
    楊淑芬才在票面及票背寫她自己的名字。」，益可見本院上
    開所推論附表一編號3之支票票面上之記載顯係楊淑芬所為
    為真，至其於本院審判長其後加以職權補充訊問時翻稱上開
    2000 萬元之支票，只有票背的簽名是楊淑芬的筆跡，其餘
    都不是楊淑芬的筆跡云云，不僅與其同庭其前之證言矛盾，
    亦與本院上開筆跡認定不符，自無可信。再者，觀諸卷附由
    被告辛○○自行填載之附表一編號1之支票正面之字跡亦與
    附表一編號2、3、附表三之3紙支票之正面字跡不相符，被
    告壬○○辯稱附表一編號2、3、附表三之3紙支票均係由被
    告辛○○填載完成後交付予伊，委無可採。
(三)、(1)被告壬○○於準備程序時供稱伊以外包方式承攬大世界有
    線電視公司之業務，是伊友人丙○○用其公司名義去承攬的
    ，丙○○從91年7月份開始叫伊來做該項業務，做到93年3
    月份左右，伊剛開始一個月可賺5、6萬，然自91年11、12月
    份至92年9、10月間，伊之業務做得較好，一個月可賺50、
    60萬元，後面比較差的時候平均一個月還有10幾萬元之業績
    云云，然查，大世界有線電視公司於93年初因爆發財務危機
    ，而在大基隆地區發生斷訊事件，眾多收視戶權益因而受損
    ，此為眾所週知之事，被告壬○○竟稱其「後面」（即93年
    初）比較差的時候平均一個月還有10幾萬元之業績云云，實
    與客觀事實背謬。再查，被告並未申報92年度之個人綜合所
    得稅，被告93年度之個人綜合所得稅申報書則載明其於該年
    度僅自統一編號為00000000（按經查為英石國際股份有限公
    司，此有財團法人金融聯合徵信中心公司登記資訊附卷可稽
    ）之公司領得275000元之薪資所得，其一整年亦僅有區區
    352526元之所得總額，此有財政部台北市國稅局士林稽徵所
    94年8月30日財北國稅士林綜所一字第0940013971號函及其
    附件在卷可憑，可見被告壬○○供稱其上開期間之經濟狀況
    甚為良好實為無稽，且其亦供承其上開所得均未申報，則其
    上開所供因承攬大世界有線電視公司業務而賺得大筆金錢云
    云純屬子虛，要無疑義，至其所稱之帶其進入外包大世界有
    線電視公司業務之友人丙○○，則經本院以電腦連線查察全
    國名為「丙○○」之人，僅有65年03月29日出生之丙○○，
    此有法務部戶役政連結作業系統一紙可參，該丙○○於本院
    94年12月8日到庭證稱其不認識被告壬○○，亦未介紹壬○○承攬大世界有線電視公司之業務等語，被告壬○○聞之乃
    又改稱其所謂之友人丙○○好像有改名，並稱日後開庭會自
    偕友人丙○○到庭云云，然本院於嗣後之95年1月3日、95年
    3月2日開庭時，被告壬○○卻均未偕同其所稱之丙○○到庭
    。(2)、又查，被告壬○○雖於93年度向稅捐機關申報自英石
    國際股份有限公司領得275000元之薪資所得，然英石國際股
    份有限公司92年度加保勞保之員工名單並無壬○○，該公司
    93年度則無任何員工加保勞保，此有勞工保險局94年11月3
    日保承資字第09410581140號函及其附件附卷可稽；此外，
    本院調得被告壬○○投保全民健保之資料，發現其自88年12
    月起至94年9月止，其之投保單位名稱皆為台北市士林區公
    所（即其為無受雇人員，而以地區人口身份加保），此有中
    央健康保險局提供之保險對象投保資料列印可資為憑，益可
    見被告壬○○虛構其之經濟狀況甚佳，有充裕之資金可借予
    被告辛○○之謊言，被告辛○○供稱被告壬○○借款予伊時
    有向伊說壬○○之背後有金主，則實屬可信，亦係事所必然
    。
(四)、被告雖於93年10月11日正式登記成立亞太資通整合服務股份
    有限公司並自任負責人，然自被告、楊淑芬93年6月21日之
    警訊（見93年度偵字第3456號卷）筆錄中可知，被告於警訊
    該日即自稱係亞太資通公司之負責人，楊淑芬則自稱係該公
    司之行政秘書，被告自於93年10月11日正式登記成立亞太資
    通公司之前，即早以該公司名義對外貸放款項。再查，該公
    司雖在向經濟部中部辦公室申請登記成立時，在所繳交之「
    設立股東繳納股款明細表」中載明壬○○於93年9月29日繳
    款270萬元、劉潘美雀於同日繳款220萬元、楊昇達於同日繳
    款270萬元、陳梅英於同日繳款220萬元、劉修旻於同日繳款
    20萬元，合計共繳足股本一千萬元，並繳交上海商業儲蓄銀
    行帳號00000000000000、戶名：亞太資通整合服務股份有限
    公司籌備處壬○○之活期存款封面及內頁為證（內頁顯示該
    戶於93年9月29日開戶，壬○○於同日轉帳一千萬元入該戶
    ），此有台北市政府94年8月25日府建商字第09417578500
    號函送之亞太資通公司登記案卷、台北縣政府94年7月26日
    北府建登字第0940535002號函送之亞太資通公司營利事業設
    立登記全卷在卷可稽。然本院經詢上海商業儲蓄銀行三重分
    行得知，該分行帳號00000000000000號、戶名：丁○○之帳
    戶先於93年9月29日轉帳一千萬元存入被告壬○○在該分行
    帳號00000000000000號之帳戶內，壬○○於同日轉存至該分
    行帳號00000000000000、戶名：亞太資通整合服務股份有限
    公司籌備處壬○○之帳戶內，該分行帳號00000000000000、
    戶名：亞太資通整合服務股份有限公司籌備處壬○○之帳戶
    內之一千萬元又於93年10月1日匯至壬○○上開帳號0000000
    0000000號之帳戶內，壬○○再於同日將該一千萬元轉匯至
    丁○○前開帳號00000000000000號之帳戶內，此有上海商業
    儲蓄銀行三重分行94年10月17日（九四）上三重字第374號
    函及其附件、94年11月15日（九四）上三重字第405號函及
    其附件、94年12月7日（九四）上三重字第443號函及其附件
    附卷可稽，可見亞太資通公司之資本一千萬元全係由被告壬○○向第三人丁○○借貸而來，於93年9月29日存入亞太資
    通整合服務股份有限公司籌備處壬○○之帳戶內，旋於二日
    後之同年10月1日即又全數退回丁○○，該一千萬元之亞太
    資通公司資金實為假資金，僅作為主管機關驗資之用，被告
    壬○○在所繳交之上開「設立股東繳納股款明細表」中所記
    載者，顯係業務登載不實，且其已觸犯公司法第九條第一項
    之公司應收之股款股東並未實際繳納而以申請文件表明收足
    罪，依同法條第三項並足為經濟部中部辦公室撤銷或廢止亞
    太資通公司之公司登記之事由。被告壬○○於本院準備程序
    亦供承亞太資通公司之資金有一部分是會計師幫其作的帳、
    幫其作來之資金，此與本院上開查察大致相符（然本院查察
    結果係亞太資通公司全部資金均做作而來），證人丁○○竟
    於本院95年2月13日審理時證稱上開一千萬元係被告壬○○
    找伊作戶外媒體投資之用，壬○○本來要集資二千萬元，因
    壬○○找不到除伊投資之一千萬元以外資金，所以就先將伊
    投資之一千萬元先還伊云云，顯屬偽證。又查，依本院調得
    之亞太資通公司登記及變更登記案卷可知，該公司於93年10
    月11日之設立登記、94年3月16日遷址至台北市之變更登記
    之代理人均係戊○○會計師，然證人戊○○於本院94年12月
    8日審理時證稱其於93年7月6日出國至94年5月7日始返國，
    其並提出護照內頁及封面影印為憑，其又證稱亞太資通公司
    上開設立登記、變更登記都不是伊辦理的，在登記申請書上
    所蓋之伊之印章僅為伊之會計事務所收發文用之印章，不是
    伊簽證用之印章，伊出國期間事務所內之業務承辦人王秋梅
    小姐不可以以伊名義辦理公司登記有關業務等語，證人戊○○之會計事務所外務員乙○○（即江元友）於同庭證稱亞太
    資通公司之營利事業登記是伊送件的，是王秋梅小姐叫伊送
    件的，當時戊○○會計師確實出國在國外等語，由是，亞太
    資通公司之上開設立、變更登記，均已涉及行使偽造私文書
    之嚴重犯罪，檢察官應追查被告壬○○、王秋梅及相關人等
    之相關刑責。綜此，被告壬○○根本無上開一千萬元資金，
    亞太資通公司亦係虛設，被告壬○○斷無因設立該公司而有
    任何充裕資金得以大額借貸予被告辛○○，壬○○係將其他
    第三人之款項貸放予辛○○，殆屬可見。
(五)、亞太資通公司成立後，僅於93年12月有進貨210857元之紀錄
    ，其餘各期之進、銷項均為零，該公司申報93年度營利事業
    所得稅時亦無申報任何營業收入，該公司該年度營業費用率
    皆僅有被告壬○○該年度之薪資所得46萬元，該年度所得額
    為負78385元，應納之營利事業所得稅為零元，此有財政部
    台灣省北區國稅局中和稽徵所94年8月24日北區國稅中和一
    字第0941026628號函送之亞太資通公司93年度營利事業所得
    稅結算申報案卷及93、94年度營業稅申報書查詢表在卷可稽
    ，在在可證亞太資通公司根本係一毫無任何實績、營業行為
    之虛設公司，被告壬○○豈有因該公司而得有資金借貸予被
    告辛○○之理。再被告壬○○92、93年度之個人擁有之全部
    財產總額均各僅價值0000000之股票及2、3千元之股利，此
    有稅務電子閘門財產所得調件明細表二份在卷可憑，同樣證
    明被告壬○○無資力動輒借貸被告辛○○5、6百萬元之款項
    ，被告辛○○所稱壬○○之背後有金主乙節實屬信而有徵。
    另被告壬○○於申報亞太資通公司93年度營利事業所得稅時
    ，竟在資產負債表虛偽填載該公司於93年12月31日時尚有流
    動資產現金0000000元（實際上，該公司資金1千萬元早於93
    年10月1日即已返還丁○○），此為業務登載不實之行為，
    檢察官應另案偵辦之。
(六)、本院函請多家銀行查詢被告及亞太資通公司上開各原始股東
    兼董、監事之信用卡借款、現金卡借款、信用貸款、擔保放
    款之各項借款紀錄：(1)依卷附中國信託商業銀行第0000000
    號之刑事陳報狀及其附件顯示，被告壬○○向該銀行通信貸
    款之期間分別自90年5月25日及92年12月31日起申貸，到期
    日為92年2月23日及93年7月23日止，金額為十萬元及十二萬
    元；又向該銀行現金卡借款，貸放日為93年2月13日，到期
    日為95年2月13日，金額為六萬元；股東楊昇達向該銀行通
    信貸款之貸放日為92年7月23日，到期日為93年7月23日止，
    金額為六萬元，其又向該銀行小額信貸，貸放日為94年7月4
    日，到期日為99年7月4日，金額為十三萬元。（被告壬○○
    於93年1月6日填寫「中信便利金貸款申請書」時，明知依上
    開(三)所查得之其個人綜合所得稅申報資料、全民健保投保資
    料，其未在祈齡國際有限公司任職，竟在「中信便利金貸款
    申請書」填寫其任職祈齡國際有限公司執行長，年薪80萬元
    ，又於93年2月11日填寫「中國信託現金卡個人申請資料」
    時，填寫其任職祈齡國際有限公司執行長，年薪80萬元，其
    之連續詐欺取財行為，應由檢察官另行偵辦。再依卷附中央
    健康保險局提供之楊昇達保險對象投保資料列印顯示，其自
    92年5月7日至94年3月1日均以地區人口身份在台北市中山區
    公所加保全民健保，至94年3月1日始以奇臻廣告事業股份有
    限公司之投保單位加保，其竟於93年12月28日填寫「中國信
    託現金卡個人申請資料」時記載己為祈齡國際有限公司經理
    ，年薪60萬元，再依上開(五)財政部台灣省北區國稅局中和稽
    徵所94年8月24日北區國稅中和一字第0941026628號函送之
    亞太資通公司93年度營利事業所得稅申報書及扣繳憑單顯示
    該公司該年度僅發出46萬元之薪資，楊昇達竟於93年12月1
    日填寫「個人信貸申請書暨約定書時」虛偽填載其為亞太資
    通公司總經理，年所得194萬元，其之連續詐欺取財行為，
    應由檢察官另行偵辦。）(2)依卷附台新國際商業銀行94年8
    月26日台新總法制字第09401396號函及其附件顯示，被告壬○○於92年7月30日核貸現金卡，並續約至95年7月30日止，
    原始核貸額度為12萬元，後擴為30萬元，其實際上自92年11
    月14日即開始借款，迄至94年8月10日止，其尚欠408096元
    ，其雖於該段時期內有陸續償還少數借款，然其於該段時期
    內之積欠款項始終在數萬元至10、20、30、40餘萬元不等。
    (3)依卷附台北富邦銀行94年8月29日北富銀個管字第03513號
    函及其附件、94年9月13日北富銀個管字第03714號函及其附
    件顯示，被告壬○○於93年3月5日向該銀行申請信用貸款60
    萬元，於93年3月15日撥貸，截至94年8月22日止尚欠本金
    506599元。(4)依台北國際商業銀行信用卡事業處94年8月29
    日北商銀信用卡事業據 (94)字第00627號函及其附件顯示，
    被告於94年4月間開始持卡，於94年4月15日開始申請該銀行
    代償其他銀行之債務，共分25期，該銀行每期幫被告壬○○
    代償6900元，其至94年7月15日止，已由該銀行代償4期債務
    。(5)依國泰世華銀行信用卡業控部94年8月31日 (94)國世卡
    控字第0619號函及其附件顯示，被告壬○○至94年8月23日
    止，信用卡應繳金額為146760元，其係以循環利息繳款中，
    另其亦有向該銀行通信貸款374100元。(6)依卷附美商花旗銀
    行94年8月31日 (94)政查字第7260號函及其附件顯示，被告
    壬○○使用該銀行0000000000000000號信用卡，於92年8月
    23日由該銀行代償被告壬○○積欠台新銀行之30000元，又
    於93年1月9日由該銀行代償70000元。(7)依卷附聯邦商業銀
    行94年9月15日 (94)聯銀理貸字第4265號函及其附件顯示，
    被告壬○○自94年2月3日開始向該銀行借現金卡，迄至94
    年6月6日止積欠35692元，至94年8月5日止尚積欠243元。亞
    太資通公司原始股東楊昇達則自94年6月13日起積欠該銀行
    現金卡貸款，迄至94年8月15日止尚積欠52921元。（被告壬○○於92年10月7日填寫聯邦銀行「國民現金申請書」時，
    明知依上開(三)所查得之其個人綜合所得稅申報資料、全民健
    保投保資料，其未在祈齡國際有限公司任職，竟在「國民現
    金申請書」填寫其任職祈齡國際有限公司執行長，年薪100
    萬元，其之詐欺取財行為，應由檢察官另行偵辦。）(8)依卷
    附遠東國際商業銀行94年8月18日陳報狀顯示，被告壬○○
    目前尚欠該銀行信用卡帳款199836元，其迄今係按月繳交最
    低應繳金額。綜此，被告壬○○及亞太資通公司重要原始股
    東楊昇達二人自90年間迄今，經濟狀況極為不佳（係以借東
    還西之方式維持個人信用）、積欠多家銀行多筆債務、該段
    期間內大多均無正常之工作收入，渠等豈有何等資金得以投
    資成立亞太資通公司，被告壬○○借貸予被告辛○○之5、6
    百萬元鉅款，亦當然係由其背後金主提供資金。
(七)、綜合上開(三)至(六)所述，被告壬○○本身即積欠多家銀行鉅額
    債務，其成立之亞太資通公司亦係以虛偽資金申請設立，不
    論被告壬○○個人或亞太資通公司均無任何資力得以借貸被
    告辛○○5、6百萬元之譜，堪認被告辛○○供陳被告壬○○
    背後有金主乙節確係客觀可見之事實，被告壬○○係從事地
    下貸放業務之人灼然甚明，被告壬○○既以他人資金貸放予
    被告辛○○，則為確保對被告辛○○之鉅額債權，其除要求
    被告辛○○簽立本票外（被告壬○○、辛○○均供陳壬○○
    有要求辛○○簽立本票擔保），當然亦會要求辛○○出具客
    票之支票以作為擔保，如此始有客票票主可連帶保證其對被
    告辛○○之鉅額債權，再者，依地下貸放實務，貸與人通常
    亦要求借貸款項之債務人在所提供之客票票面之發票日期、
    金額均保持空白，以備於債務人若不依約履行時，得以隨時
    填上發票日期及遠大於債權額之票面金額，記載完成後加以
    提示，債務人為免客票票主受龐大票面金額之追索，必畏於
    不依約還款，如此，地下貸放之債權人始得順利保全其之債
    權。僅以此而論，被告辛○○陳稱其將如附表一編號2、3、
    附表二、附表三之支票交予被告壬○○時，該等支票之票面
    金額及發票日均係空白等語，實非無的放矢，亦與地下貸放
    實務作法相符；矧被告辛○○陳稱其共向被告壬○○借款5
    、6百萬元，即使依被告壬○○之供陳，辛○○亦僅向其借
    款7、8百萬元，然被告壬○○竟能自辛○○處收受總額高達
    2985萬元以上之支票，亦與常情背謬，票面金額顯係被告壬○○所填寫，再軋票兌現，用以逼被告辛○○償還債務。綜
    上，被告壬○○所辯無非臨訟卸責之詞，核無足採，本件復
    有附表一、附表二編號1、附表三所示支票、退票理由單、
    掛失止付紀錄、掛失止付通知書多紙附卷可稽，本件事證明
    確，被告壬○○、辛○○之上開犯罪事實均堪認定。
二、(1)核被告辛○○所為，係犯刑法第215條之業務登載不實罪
    、第339條第1項之詐欺取財罪、第217條第2項之盜用印章罪
    ；公訴人雖未論引第217條第2項之盜用印章罪，然已於起訴
    書及論告書陳述其有盜用印章之事實，僅因公訴人認被告辛○○涉有偽造支票罪，盜用印章之行為自係偽造支票行為之
    一部分，而未引用盜用印章之法條，然此一部分究已據公訴
    人起訴。被告辛○○先後多次詐欺取財、業務登載不實、盜
    用印章之犯行，各時間緊接，所犯各係構成要件相同相同之
    罪名，各顯係基於概括犯意為之，各為連續犯，各以一罪論
    ，並各依刑法第56條之規定加重其刑。被告辛○○所犯上開
    三罪間，有方法結果之牽連關係，為牽連犯，應依刑法第55
    條之規定，從較重之詐欺取財罪處斷。(2)核被告壬○○所為
    ，係犯刑法第201條第1項之偽造支票罪。其先後多次之偽造
    有價證券犯行，時間緊接，所犯復係構成要件相同之罪名，
    各顯係基於概括犯意為之，以一罪論，並各依刑法第56 條
    之規定加重其刑。爰審酌被告辛○○於案後坦承犯行、被告
    壬○○則百般詆賴之犯後態度、被告辛○○詐欺他人支票後
    作為借款之抵押又盜蓋他人印章於詐得之支票上對該他人之
    危害甚大、告訴代表人己○○、庚○○已於本院表示宥恕被
    告辛○○之意思、被告壬○○在辛○○無力償還債務後竟在
    空白客票上偽填總額高達4、5倍於債權額之票面金額、其之
    犯行對票據流通及票據信用及票主與辛○○之危害性極大等
    一切情狀，各量處如主文所示之刑。如附表一編號2、3、附
    表二編號1、附表三所示之偽造支票肆紙，應依刑法第205條
    之規定對被告壬○○宣告沒收。
三、
(一)、公訴意旨另以：(1)被告辛○○於93年12月間，向欣安益公司
    負責人庚○○佯稱：「需開立支票給付廠商貨款」使庚○○
    陷於錯誤而交付欣安益公司之公司大小章及華南商業銀行基
    隆港口分行、帳號000000000號、票號為NC0000000之空白支
    票，辛○○為取信庚○○，在業務上所製作之NC0000000支
    票存根上，則偽造填寫給付對象「富友」、發票日92年12日
    4日、金額10400元。辛○○取得該空白支票後，在該空白支
    票之發票人欄位蓋上欣安益公司大小章，復在欣安益公司
    NC0000000號支票上填寫發票日93年1月30日、金額為壹佰貳
    拾萬元而偽造後，將該紙偽造支票交與壬○○。辛○○迄至
    93年5月已全然無法償付借款利息，壬○○即基於與辛○○
    共同偽造有價證券之概括犯意聯絡，於93年5月間，在臺北
    縣永和市○○路○段59號10樓壬○○所經營之亞太資通公司
    辦公室內，以如附表一編號1「偽造有價證券型態」一欄所
    示之方式填載票據發票日期、受款人及金額等必要記載事項
    後，委由不知情之楊淑芬向金融機構提示請求付款，因認被
    告辛○○另涉犯刑法第215條之業務登載不實罪、第339條第
    1項之詐欺取財罪、第201條第1項之偽造支票罪嫌。(2)被告
    壬○○因自辛○○處取得辛○○詐得之欣安益公司如附表一
    編號一、二、三支票、泰祥公司如附表二編號一支票、楊佩
    倚如附表三之支票，故認被告壬○○另涉犯刑法第349條第1
    項之收受贓物罪嫌。
(二)、按犯罪事實應依證據認定之，無證據不得推定其犯罪事實；
    次按不能證明被告犯罪或其行為不罰者，應諭知無罪之判決
    ，刑事訴訟法第一百五十四條第二項、第三百零一條第一項
    分別定有明文。再按認定不利於被告之事實，須依積極證據
    ，苟積極證據不足為不利於被告事實之認定時，即應為有利
    於被告之認定，更不必有何有利之證據，最高法院三十年上
    字第八一六號著有判例；再按事實審法院對於證據之取捨，
    依法雖有自由判斷之權，然積極證據不足證明犯罪事實時，
    被告之抗辯或反證縱屬虛偽，仍不能以此資為積極證據應予
    採信之理由，又認定犯罪事實應依證據，為刑事訴訟法所明
    定，故被告否認犯罪事實所持之辯解，縱屬不能成立，仍非
    有積極證據足以證明其犯罪行為，不能遽為有罪之認定，最
    高法院三十年上字第四八二號、三十年上字第一八三一號判
    例可資參照。
(三)、公訴人認定被告辛○○上開犯行，無非係以：「據被告辛○○自承，欣安益公司或泰祥公司之支票均係詐欺而取得，則
    辛○○於交付欣安益、泰祥公司之支票予壬○○時，即知悉
    未經票主欣安益公司庚○○及泰祥公司己○○之授權，其卻
    任意交付予其債權人壬○○，其對壬○○係無權收執欣安益
    公司及泰祥公司之支票自知之甚明；再者，本案中僅辛○○
    與壬○○有大量資金往來，辛○○自對於有無按期清償本金
    或利息等情知之甚詳，其於未按期清償利息或本金之後果亦
    了然於心，尤有甚者，債主壬○○於未獲清償後，亦已向辛○○催討仍未履行債務之清償，甚且要辛○○在泰祥公司（
    僅面額65萬元支票因提示未獲兌現而查知）之支票上背書，
    或另行開立其個人之商業本票交予壬○○收執，其於背書時
    即已獲悉泰祥公司之支票已為壬○○填載發票日期及金額等
    必要記載事項，則辛○○對於執票人壬○○等可能完成票據
    之必要記載事項亦可得而知，是辛○○交付之行為乃屬偽造
    有價證券之部分行為，而與完成必要記載事項之壬○○有犯
    意聯絡及行為分擔之情形，構成共同正犯，是辛○○辯稱不
    知悉何以空白支票嗣已填載完成而無偽造有價證券之犯行云
    云，應無足取。至辛○○辯稱：NC0000000號支票係經庚○○同意出借而授權填載票面金額、日期，且係由伊自行籌措
    票款120萬元部分，雖據證人庚○○當庭證述：上開支票上
    金額、日期均係經伊同意而由辛○○填載完成等語綦詳，惟
    查：上開支票存根係登載：『富友』、『93年12月4日』、
    『10400』等文字，顯與該票實際記載『94年1月30日』、『
    壹佰貳拾萬元』、『0000000』等文字完全不符，如辛○○
    確實已向庚○○借得，並獲授權可自行填載金額、日期等事
    項，自無庸在支票存根上蓄意填載受款人為欣安益公司往來
    廠商『富友』、到期日『93年12月4日』及票面金額『10400
    』等文字，是辛○○所辯已獲授權部分，乃與證據不符，而
    其辯稱票款係伊事前籌款存入云云，則顯與證人庚○○證述
    ：票款120萬元係伊為維護票信而自行籌措軋入帳戶供持票
    人提示兌現，並非被告辛○○籌措存入等語不符，此亦核與
    辛○○已向壬○○支借大量款項周轉，財務困窘之情相符，
    至證人庚○○雖證述辛○○填載上開支票上之金額、日期係
    經伊授權云云，應係念在辛○○與伊具有同窗及情同姊妹之
    誼之迴護之詞而難採信」為其主要論據。公訴人認定被告壬○○上開犯行，無非係以其所收受之支票係被告辛○○詐欺
    取得之支票，為其主要論據。經查：證人庚○○於本院95年
    1月30日審理時證稱被告辛○○於92年12月底向伊借票，伊
    有同意借票，到了93年1月初辛○○向伊說要在支票上填寫
    之金額、日期，伊有同意辛○○填載，辛○○當初有向伊說
    其有欠人家錢，其要將該張支票拿去做抵押，不會真的去提
    示，然因該支票到了93年5月份被人拿去提示兌現，伊為了
    公司票信所以將票款軋入等語；依卷附華南商業銀行基隆港
    口分行94年8月25日（九四）華基港字第179號函及其附件亦
    顯示欣安益公司於93年5月25日存0000000元入其帳號000000
    000號之甲存帳戶內以供同日之同額支票提示兌現，可見證
    人庚○○所證非虛，並非曲意迴護被告辛○○而偽證。因之
    ，NC0000000號支票並非係被告辛○○詐欺取得，辛○○亦
    未偽造該支票，至被告辛○○在支票票頭上記載上開「富友
    」等字樣或係因其在詐欺取得上開論罪部分之各支票時所慣
    用伎倆，其本意亦要直接詐取NC0000000號支票，然嗣改變
    初衷，改以借票方式行之，或係因其他原因而記載該等字樣
    ，無論如何，證人庚○○既同意借票，則被告辛○○於該支
    票票頭之記載自無業務登記不實以致足生損害於庚○○之可
    能性。再者，公訴人於本院95年1月30日審理時亦當庭將被
    告辛○○詐取NC0000000號支票並加以偽造之犯罪事實加以
    刪除，效力等同撤回起訴，則在無新事實、新證據之情形下
    ，自亦不能再針對該等部分加以追究。再查，依本院前開理
    由欄一所述各理由可知，附表一編號2、3、附表二編號1、
    附表三所示之支票俱為被告壬○○所偽造，被告劉意玲交付
    該等支票時僅意在用作擔保，即被告壬○○亦所是認，則即
    使被告辛○○嗣後無力償付本息，亦無法逆料被告壬○○會
    將各該空白支票加以填載完成後提示兌現，況乎被告壬○○
    所偽造之支票總額高達2865萬元以上，此又豈係被告辛○○
    事先即得預知？又被告辛○○並非自始即故意不償還貸款，
    僅嗣後力有未逮，何能預料其提供之擔保客票日後會由被告
    壬○○填載完成提示兌現？被告辛○○無從構成被告壬○○
    偽造支票之共同正犯，事所至明。復查，被告辛○○於本院
    證稱其拿本案支票予被告壬○○供作擔保時並未告知壬○○
    其係詐取而來，被告壬○○亦辯稱被告辛○○未告知該等支
    票係詐取而來，審諸地下貸放之業者要求借貸款項之人交付
    客票事所常見，則被告壬○○尤無預見本案支票係由被告辛○○詐欺取得之可能，其對支票之贓物屬性自無知曉，自不
    能以收受贓物罪責相繩。此外，復查無其他證據證明被告辛○○、壬○○上開犯行，衡諸首開法條及判例要旨，本應為
    該二人無罪之諭知，然該二人果若成罪，則與前開論罪部分
    或具連續犯或具牽連犯裁判上一罪之關係，自不另為無罪之
    諭知。
據上論斷，應依刑事訴訟法第299條第1項前段，刑法第56條、第
339條第1項、第215條、第217條第2項、第201條第1項、第55條
、第205條，罰金罰鍰提高標準條例第1條前段，判決如主文。
本案經檢察官甲○○到庭執行職務
中    華    民    國    95    年    3     月    2     日
                  刑事第四庭審判長法    官  鄭景文
                                  法    官  王福康
                                  法    官  曾雨明
以上正本證明與原本無異。
對於本件判決如有不服，應於收受送達後10日內，向本院提出上
訴書狀，上訴於臺灣高等法院。
中    華    民    國    95    年    3     月    10    日
                                  書 記 官  王靜敏
附錄法條：
中華民國刑法第215條：
(業務上文書登載不實罪)
從事業務之人，明知為不實之事項，而登載於其業務上作成之文
書，足以生損害於公眾或他人者，處3年以下有期徒刑、拘役或
500元以下罰金。
中華民國刑法第339條第1項：
(普通詐欺罪)
意圖為自己或第三人不法之所有，以詐術使人將本人或第三人之
物交付者，處5年以下有期徒刑、拘役或科或併科1千元以下罰金
。
中華民國刑法第217條第2項：
(偽造盜用印章印文或署押罪)
盜用印章、印文或署押，足以生損害於公眾或他人者，亦同。
中華民國刑法第201條第1項：
意圖供行使之用，而偽造、變造公債票、公司股票或其他有價證
券者，處3年以上10年以下有期徒刑，得併科3千元以下罰金。
中華民國刑法第342條第1項：
(背信罪)
為他人處理事務，意圖為自己或第三人不法之利益，或損害本人
之利益，而為違背其任務之行為，致生損害於本人之財產或其他
利益者，處5年以下有期徒刑、拘役或科或併科1千元以下罰金。
附表一：欣安益實業有限公司在華南商業銀行基隆港口分行所開
        設第000000000號帳號部分
┌──┬─────┬────┬───────┬─────────────┐
│編號│ 票據號碼 │面    額│發  票  日  期│偽  造  證  券  之  型  態│
├──┼─────┼────┼───────┼─────────────┤
│ 一 │NC0000000 │ 120萬元│93年1月30日（ │手寫日期93.01.30、金額壹佰│
│    │          │        │存根係記載富友│貳拾萬整、0000000，未填載 │
│    │          │        │，92年12月4日 │受款人，蓋發票人欣安益公司│
│    │          │        │,10400）      │章及負責人庚○○私章，嗣由│
│    │          │        │              │楊淑芬在93年05月25日在票背│
│    │          │        │              │填載楊淑芬、0000000000、永│
│    │          │        │              │和市○○路25巷30弄5號2樓等│
│    │          │        │              │文字後，存入其所開立華南銀│
│    │          │        │              │行永和分行第00000000000000│
│    │          │        │              │號帳戶內並獲付款          │
│    ├─────┴────┴───────┴─────────────┤
│    │註：本編號支票對被告辛○○、壬○○均不構成犯罪，僅交待該支票之流│
│    │    向。                                                        │
├──┼─────┬────┬───────┬─────────────┤
│ 二 │NC0000000 │   500萬│93年5月27日（ │手寫受款人壬○○及金額    │
│    │          │        │存根記載富邦，│0000000，日期93.5.27、伍佰│
│    │          │        │93年2月5日，  │萬圓整則為打印或打字，蓋發│
│    │          │        │24550）       │票人欣安益公司章及庚○○私│
│    │          │        │              │章，嗣於93年5月28日由劉建 │
│    │          │        │              │和背書存入其第00000000000 │
│    │          │        │              │號帳號，但屬掛失止付票據而│
│    │          │        │              │退票。                    │
├──┼─────┼────┼───────┼─────────────┤
│ 三 │NC0000000 │  2000萬│93年5月31日   │手寫受款人楊淑芬、日期93年│
│    │          │        │（無存根）    │5月31日及金額貳仟萬元整、 │
│    │          │        │              │00000000，蓋發票人欣安益公│
│    │          │        │              │司章及負責人庚○○私章，由│
│    │          │        │              │楊淑芬於93年5月31日背書存 │
│    │          │        │              │入000000000000號帳戶，但屬│
│    │          │        │              │掛失止付票據而退票。      │
└──┴─────┴────┴───────┴─────────────┘
附表二：泰祥重機械有限公司在萬泰商業銀行總行第000000000
        號帳號部分
┌──┬─────┬────┬───────┬─────────────┐
│編號│ 票據號碼 │面    額│發  票  日  期│偽  造  證  券  之  型  態│
├──┼─────┼────┼───────┼─────────────┤
│ 一 │AP0000000 │  65萬元│93年5月5日（存│手寫日期93.5.5、金額陸拾伍│
│    │          │        │根未記載內容）│萬元整、65000，蓋發票人泰 │
│    │          │        │              │祥公司章、負責人己○○私章│
│    │          │        │              │，但未記載受款人，由辛○○│
│    │          │        │              │在票背簽填姓名、身分證字號│
│    │          │        │              │Ｚ000000000背書後，於93年5 │
│    │          │        │              │月25日由楊淑芬存入其永和分│
│    │          │        │              │行000000000000號帳戶但因印│
│    │          │        │              │章不清而退票，楊淑芬再於93│
│    │          │        │              │年5月28日提示，但屬掛失止 │
│    │          │        │              │付票據而退票。            │
├──┼─────┼────┼───────┼─────────────┤
│ 二 │AP0000000 │  不詳  │發票日期不明（│不明                      │
│    │          │        │存根記載95年8 │                          │
│    │          │        │月7日，110,002│                          │
│    │          │        │）            │                          │
├──┼─────┼────┼───────┼─────────────┤
│ 三 │AP0000000 │  不詳  │發票日期不明（│不明                      │
│    │          │        │存根僅記載45萬│                          │
│    │          │        │，並註記作廢）│                          │
├──┼─────┼────┼───────┼─────────────┤
│ 四 │AP0000000 │  不詳  │發票日期不明（│不明                      │
│    │          │        │存根未記載內容│                          │
│    │          │        │）            │                          │
├──┼─────┼────┼───────┼─────────────┤
│ 五 │AP0000000 │  不詳  │發票日期不明（│不明                      │
│    │          │        │存根未記載內容│                          │
│    │          │        │）            │                          │
└──┴─────┴────┴───────┴─────────────┘
附表三：楊佩倚在基隆市第二信用合作社新店分社第066200號帳
        號部分
┌──┬─────┬────┬───────┬─────────────┐
│編號│ 票據號碼 │面    額│發  票  日  期│偽  造  證  券  之  型  態│
├──┼─────┼────┼───────┼─────────────┤
│ 一 │RR0000000 │ 300萬元│93年6月1日（由│手寫日期93.6.1、受款人楊淑│
│    │          │        │楊淑芬於93年5 │芬、金額參佰萬元整、300000│
│    │          │        │月31日提示未獲│0，蓋楊佩倚私章，由楊淑芬 │
│    │          │        │付款）        │於93年5月31日存入其華南商 │
│    │          │        │              │業銀行永和分行第0000000號 │
│    │          │        │              │帳戶，但屬掛失止付支票而退│
│    │          │        │              │票。                      │
└──┴─────┴────┴───────┴─────────────┘


司法院資訊處製作；財團法人民間司法改革基金會備份。
